【裁判字號】    99,台上,458
【裁判日期】    990121
【裁判案由】    違反毒品危害防制條例
【裁判全文】
最高法院刑事判決              九十九年度台上字第四五八號
上  訴  人  乙○○
選任辯護人  陳世川律師
上  訴  人  甲○○
上列上訴人等因違反毒品危害防制條例案件，不服台灣高等法院
台中分院中華民國九十八年十一月四日第二審更審判決（九十八
年度上重更(三)字第二八號，起訴案號：台灣彰化地方法院檢察署
九十五年度偵字第三八０二、四０五三、六七八三、七一二五、
七一二六號），提起上訴，本院判決如下：
    主  文
原判決撤銷，發回台灣高等法院台中分院。
    理  由
本件原判決撤銷第一審關於上訴人乙○○販賣第二級毒品部分及
上訴人甲○○部分之科刑判決，改判仍依修正前連續犯規定，論
處乙○○共同連續販賣第二級毒品罪刑（累犯，處有期徒刑七年
四月），併為從刑之諭知；論處甲○○共同連續販賣第一級毒品
罪刑（累犯，處有期徒刑九年）；及連續販賣第二級毒品罪刑（
累犯，處有期徒刑七年四月），均併為從刑之諭知，並依法定其
應執行之刑，固非無見。
惟查：(一)毒品施用者所稱其向某人買受毒品之指證，不得作為有
罪判決之唯一證據，仍須調查其他必要之證據，以察其是否與事
實相符。本件原判決事實認定：上訴人等共同基於販賣第二級毒
品甲基安非他命（下稱甲基安非他命）以營利之犯意聯絡，或巫
有生與乙○○共同；或上訴人等單獨，連續於(1)民國九十五年一
月起至同年一月底止，由賴嬿惠前往不知情之巫有生位於彰化縣
溪湖鎮○○路○段四三九巷一四五號住處，向甲○○購買甲基安
非他命四次，每次新台幣（下同）二千元。(2)九十五年一月起至
四月二十八日前，賴嬿惠以0000000000號、0000
000000號行動電話撥打乙○○使用之000000000
0號、0000000000號行動電話向乙○○議定甲基安非
他命價格後，由乙○○前往彰化縣溪湖鎮溪湖國民中學販賣甲基
安非他命予賴嬿惠一次，得款一千元等情，並於理由說明係依憑
賴嬿惠於偵查中之證詞、賴嬿惠與巫有生上開行動電話通訊監察
譯文、通聯紀錄、賴嬿惠指認犯罪嫌疑人紀錄表等證據。然賴嬿
惠指認犯罪嫌疑人紀錄表，乃屬供述證據，仍須以補強證據證明
確與事實相符。又賴嬿惠並非指稱經由巫有生聯絡向上訴人等購
買甲基安非他命，而依原判決所援引之賴嬿惠（0000000
000號）與巫有生（0000000000號）行動電話通訊
監察譯文，內容均係賴嬿惠與巫有生討論購買甲基安非他命價格
、地點之事，並無賴嬿惠與上訴人等間之通話內容，自無從執為
賴嬿惠指證向上訴人等購買甲基安非他命之補強證據，卷內復無
其他佐證足以補強賴嬿惠供證於通常一般人已無所懷疑，而確信
其為真實之程度。原審未詳加調查，遽以賴嬿惠供證為上訴人等
此部分有罪判決之基礎，難謂與證據法則無違。(二)審理事實之法
院對於被告有利及不利之證據，應一律注意，詳為調查，綜合全
案證據資料，本於經驗法則以定其取捨，並將取捨證據及得心證
之理由於判決內詳為說明，否則即有理由不備之違法。原判決事
實認定：九十五年一月某日起至四月二十八日前某日，賴嬿惠透
過巫有生聯絡乙○○，向乙○○議定購買甲基安非他命價格後，
由乙○○於巫有生住處將甲基安非他命交予賴嬿惠；賴嬿惠則將
價金一千元交付巫有生，乙○○、巫有生以此方式共同販賣甲基
安非他命二次等情，固於理由說明係以賴嬿惠於偵查中之證詞、
賴嬿惠與巫有生上開行動電話通訊監察譯文、通聯紀錄等為認定
依據。然巫有生於第一審及更一審審判長訊問上開犯罪事實時，
分別供稱：「並未聯絡乙○○前來賣甲基安非他命。」「有於九
十五年一月某日起至四月二十八日前某日，二次販賣甲基安非他
命予賴嬿惠，但未介紹賴嬿惠向乙○○購買毒品。」（見第一審
卷四第一九五頁背面、更一審卷二第一三０頁）。且自九十四年
九月底起至九十五年四月二十八日止，賴嬿惠以0000000
000號、0000000000號行動電話與巫有生使用之0
000000000、0000000000號行動電話聯絡購
買甲基安非他命，巫有生總計販賣賴嬿惠甲基安非他命四十三次
，並經判處罪刑確定，有原審法院九十七年度上重更(一)字第二四
號判決在卷為憑。倘若無訛，巫有生既有自行販賣賴嬿惠甲基安
非他命四十三次之多，賴嬿惠、巫有生並以上開行動電話相互聯
絡買賣甲基安非他命，則賴嬿惠與巫有生間之上開行動電話通話
內容，是否足以作為賴嬿惠指證有向乙○○購買甲基安非他命之
佐證，亦非無疑。原判決未予查明，復未說明不採上開有利乙○
○證據之理由，遽為不利乙○○之認定，自有理由不備之違法。
(三)原判決理由雖說明：本件所引用被告以外之人於審判外之言詞
或書面陳述，而不符合刑事訴訟法第一百五十九條之一至第一百
五十九條之四之規定者，因檢察官、上訴人等及其等選任辯護人
於第一審及原審審理時均同意作為證據，審酌前開證據作成或取
得之狀況，均無非法或不當取證之情事，亦無顯不可信之情況，
依刑事訴訟法第一百五十九條之五規定，認均有證據能力等語（
見原判決理由壹、四）。但查原判決係以梁俊傑、施明輝、賴嬿
惠之指認犯罪嫌疑人紀錄表及現場交易照片，作為認定上訴人等
本件犯罪證據之一。而甲○○選任辯護人於原審準備程序已具狀
主張梁俊傑、施明輝、賴嬿惠之指認犯罪嫌疑人紀錄表及現場交
易照片等證據，屬被告以外之人於審判外之陳述，不具有證據能
力。及至原審審判長提示梁俊傑、施明輝、賴嬿惠之指認犯罪嫌
疑人紀錄表及現場交易照片時，亦表示「指認」沒有證據能力（
見原審卷第一一九、一七四頁背面至一七六頁）。原判決謂上訴
人等及其等選任辯護人對於上開證據均表示同意作為證據，具有
證據能力等語，似與卷證資料不盡相符，難認適法。上訴人等上
訴意旨指摘原判決不當，非無理由，應認原判決仍有撤銷發回之
原因。又原判決不另為無罪之諭知部分（見原判決理由參），基
於審判不可分原則，亦一併發回，併予指明。
據上論結，應依刑事訴訟法第三百九十七條、第四百零一條，判
決如主文。
中    華    民    國  九十九  年    一    月  二十一  日
                      最高法院刑事第十二庭
                          審判長法官  黃  一  鑫
                                法官  張  春  福
                                法官  林  勤  純
                                法官  李  錦  樑
                                法官  陳  國  文
      本件正本證明與原本無異
                                      書  記  官
中    華    民    國  九十九  年    一    月  二十六  日
                                                     v

司法院資訊處製作；財團法人民間司法改革基金會備份。
